【裁判字號】    98,審抗,220
【裁判日期】    981130
【裁判案由】    本票裁定
【裁判全文】
臺灣臺北地方法院民事裁定             98年度審抗字第220號
抗  告  人  金鷹移民國際顧問股份有限公司
兼法定代理  甲○○
人
抗  告  人  丙○○
            丁○○
相  對  人  全國農業金庫股份有限公司
法定代理人  乙○○
上列當事人間本票裁定事件，抗告人對於民國98年4 月8 日本院
98年度司票字第8218號裁定提起抗告，本院裁定如下：
    主  文
抗告駁回。
抗告程序費用新臺幣壹仟元由抗告人連帶負擔。
    理  由
一、按執票人向本票發票人行使追索權時，得聲請法院裁定後強
    制執行，票據法第123 條定有明文；次按本票執票人，依上
    開規定，聲請法院裁定許可對發票人強制執行，係屬非訟事
    件，此項聲請之裁定，及抗告法院之裁定，僅依非訟事件程
    序，以審查強制執行許可與否，並無確定實體上法律關係存
    否之效力，如發票人就票據債務之存否有爭執時，應由發票
    人提起確認之訴，以資解決（最高法院57年臺抗第76號判例
    意旨參照）。
二、相對人全國農業金庫股份有限公司聲請意旨略以：伊執有抗
    告人共同簽發如原裁定所示之本票1 紙（以下稱系爭本票）
    ，並免除作成拒絕證書。詎伊於到期日後提示後未獲付款，
    尚積欠本金新臺幣3 億元未清償，為此依票據法第123 條規
    定聲請裁定准予強制執行等情，業據其提出系爭本票1 紙為
    證，原裁定予以准許，形式上審查即無不合。抗告意旨略以
    ：系爭本票所記載之發票日期為民國94年12月27日，惟並未
    載明到期日，嗣相對人將系爭本票填載到期日為98年3 月31
    日，然在相對人填載到期日前，依票據法第22條規定，系爭
    本票之票款請求權已於97年12月27日罹於時效等語。然查，
    原法院為本票裁定審核時，系爭本票確已填載到期日為98年
    3 月31日（見原審卷第5 頁），依票據法第22條第1 項及同
    法第120 條規定，原裁定予以准許，形式上審查即無不合。
    又消滅時效完成後之效力，係採抗辯權發生主義，債權於時
    效完成後，僅債務人於債權人請求時得拒絕給付而已，其債
    權本身仍然存在，此種拒絕給付之抗辯權，屬於實體法律關
    係之抗辯，非本件非訟程序所得加以審究。從而，抗告意旨
    指摘原裁定不當，求予廢棄，為無理由，應予駁回。
四、據上論結，本件抗告為無理由，依非訟事件法第21條第2 項
    、第24條第1 項、第46條，民事訴訟法第495 條之1 第1 項
    、第449 條第1 項、第85條第2項，裁定如主文。
中    華    民    國    98    年    11    月    30    日
                  民事第六庭審判長法  官   朱漢寶
                                  法  官   吳定亞
                                  法  官   蔡和憲
以上正本係照原本作成。
本裁定除以適用法規顯有錯誤為理由，並經本院許可外，不得再
抗告。如提起再抗告，應於收受後10日內委任律師為訴訟代理人
向本院提出再抗告狀。並繳納再抗告費新台幣1,000元。
中    華    民    國    98    年    11    月    30    日
                                  書記官  陳莉庭

司法院資訊處製作；財團法人民間司法改革基金會備份。
